高雄高等行政法院簡易判決
                                       100年度簡字第42號
原      告　吳文章
被      告　雲林縣政府
代　表　人　蘇治芬  縣長
上列當事人間食品衛生管理法事件，原告不服行政院衛生署中華
民國99年12月22日衛署訴字第0990028534號訴願決定，提起行政
訴訟，本院判決如下：
    主  文
原告之訴駁回。
訴訟費用由原告負擔。
　　事實及理由
一、事實概要︰
    緣原告於民國99年8月1日10時至12時在濁水溪廣播電台股份
    有限公司（雲林地區FM90.1兆赫）「濁水溪鄉土情」節目之
    廣告時間，宣播「破布子」產品廣告，內容宣稱「．．．每
    天吃破布子，不要吃太多，皮膚會變的很好，可以將肚子裡
    面的髒東西排掉，所以皮膚會變好．．．。」等語，經國家
    通訊傳播委員會監錄查獲，轉經行政院衛生署食品藥物管理
    局移送被告查證認屬違規，被告乃以原告違反食品衛生管理
    法第19條第1項規定，依同法第32條第1項規定，以99年10月
    7日府衛食字第0997001415號行政裁處書裁處原告新臺幣（
    下同）4萬元罰鍰。原告不服，提起訴願，經遭決定駁回，
    遂提起本件行政訴訟。
二、原告主張︰
（一）據文建會所編「大臺灣百科全書」所列：「．．．破布子
      性味苦、微澀，『本草綱目』記載，破布子有治療子宮炎
      、久年傷、胃出血的功效；民間一般認為破布子能健胃、
      開脾，以它的果實醃製為食品，作為佐飯的小菜。．．．
      。」又民間於諸多農產品食補之效，如青木瓜降火、薑母
      袪寒．．．等，對破布子之均認為能健胃、開脾，其理不
      爭。另連雅堂撰寫的「雅言」指出臺南人多吃黃檨（芒果
      ），引起胃部痙攣及皮膚過敏，「食破布子則愈（痊癒）
      」，此亦為臺南當地人流傳已久之說法。被告認原告宣播
      誤導消費者以為食用破布子可達到改變身體外觀之功效，
      已涉及誇張、易生誤解云云，並不足採。蓋破布子既早為
      鄉土大眾所周知，原告之覆述，何能使民眾誤解，且以破
      布子為搜尋關鍵字，於網路亦可蒐羅許多相似之資料，故
      此一裁處，實令原告不服。
（二）原告於節目中宣銷破布子，非為營利，乃基於時值破布子
      產期，可食用之農產任其腐爛，殊為可惜，本愛惜物產、
      愛惜鄉土之心，並希幫助農民於日常農作外，多添增收益
      ，其意為善。該產品產期結束隨即停止，總銷售罐數100
      瓶，每瓶100元，提供破布子之農民與原告所得利潤不過
      區區1、2千元，與坊間其他電台以營利為目的之高利潤產
      品，性質大為不同，而竟遭行政裁罰高達4萬元，實令原
      告心灰意冷，慨嘆為善不易。
（三）行政程序法第7條規定：「行政行為，應依下列原則為之
      ：一、採取之方法應有助於目的之達成。二、有多種同樣
      能達成目的之方法時，應選擇對人民權益損害最少者。三
      、採取之方法所造成之損害不得與欲達成目的之利益顯失
      均衡。」又行政院相關函釋，對於行政罰法施行應注意之
      法制事項，亦明定行政罰應符合法律明確性原則、比例原
      則、責任原則與憲法、行政法一般原理原則等。刑法既有
      微罪不罰之見解、即「相對不起訴」及「緩起訴」之程序
      ，乃對於非故意及微損害，在一般社會倫理觀念上尚難認
      有科以刑罰之必要者之彌補。本件係屬非故意及微損害，
      縱以裁罰最低罰鍰，亦悖離合理性及比例原則，亦難令原
      告及原告協助之農民所信服云云，並聲明求為判決訴願決
      定及原處分均撤銷。
三、被告則以︰
    原告宣播「破布子」產品，廣告內容：「對腸胃消化，促進
    食慾，很開脾．．．皮膚會變好．．．。」業經原告坦承不
    諱，有原告之訪問紀要在卷可證。原告之理由雖以：「一、
    據文建會所編「大台灣百科全書」所列：『．．．破布子性
    味苦、微澀，『本草綱木』記載，破布子有治療子宮炎、久
    年傷、胃出血的功效；民間一般認為破布子能健胃、開脾，
    其理不爭。』另連雅堂撰寫的『雅言』指出臺南人多吃黃檨
    （芒果），引起胃不痙攣及皮膚過敏，『食破布子則癒（痊
    癒）』，．．．。二、宣銷破布子，非為營利．．．。
    三、本件係屬非故意及微損害，縱以裁罰最低罰鍰，亦背離
    合理性及比例原則．．．。」惟本件係由行政院衛生署食品
    藥物管理局移案辦理，原告雖辯稱非為營利，卻有販售之事
    實，而裁處係依行政院衛生署82年4月29日訂定公布及88年7
    月30日修訂食品廣告詞句涉及虛偽、誇張或醫療效能之認定
    表「二、詞句未涉及醫療效能但涉及虛偽、誇張或易生誤解
    ：．．．2.．．．涉及五官內臟者．．．3.涉及改變身體外
    觀者．．．。」認定違規，並依違反食品衛生管理法第19條
    第1項規定，爰依同法第32條第1項規定，處罰鍰4萬元，且
    基於體恤農民辛勞以最低罰鍰裁處，並無違反合理性及比例
    原則及有裁罰並無不當之情等語，資為抗辯，並聲明求為判
    決駁回原告之訴。
四、本件如事實概要欄所載之事實，業經兩造分別陳述在卷，並
    有被告行政裁處書、原告99年9月28日之訪問紀要、國家通
    訊傳播委員會99年8月24日通傳播字第09948039260號函暨所
    附之國家通訊傳播委員會廣播電臺節目紀錄表及訴願決定書
    等附於原處分卷可稽，自堪信實。原告雖以前揭情詞資為爭
    執，惟查：
（一）按「對於食品、食品添加物或食品用洗潔劑所為之標示、
      宣傳或廣告，不得有不實、誇張或易生誤解之情形。」「
      違反第19條第1項或第3項規定者，處新臺幣4萬元以上20
      萬元以下罰鍰．．．。」分別為食品衛生管理法第19條第
      1項及第32條第1項前段所明定。又有關食品廣告標示詞句
      涉及誇張易生誤解或醫藥效能之認定，行政院衛生署於94
      年3月31日以衛署食字第0940402395號公告修訂之「食品
      廣告標示詞句涉及誇張易生誤解或醫療效能之認定表」規
      定略以：「總說明：．．．。壹、一、不得宣稱之詞句敘
      述：．．．二、詞句未涉及醫療效能但涉及誇張或易生誤
      解：（一）涉及生理功能者：例句：增強抵抗力。強化細
      胞功能。增智。補腦。增強記憶力。改善體質。解酒。清
      除自由基。排毒素。分解有害物質。（二）未涉及中藥材
      效能而涉及五官臟器者：例句：保護眼睛。增加血管彈性
      。（三）涉及改變身體外觀者：例句：豐胸。預防乳房下
      垂。減肥。塑身。增高。使頭髮烏黑。延遲衰老。防止老
      化。改善皺紋。美白．．．。」上述行政院衛生署函釋係
      認定產品標示、宣傳或廣告是否涉嫌違規之標準，旨在闡
      述食品衛生管理法第19條第1項原意，經核尚無不合。
（二）查原告於99年8月1日10時至12時在濁水溪廣播電台股份有
      限公司（雲林地區FM90.1兆赫）「濁水溪鄉土情」節目之
      廣告時間，宣播「破布子」產品廣告，內容宣稱「．．．
      每天吃破布子，不要吃太多，皮膚會變的很好，可以將肚
      子裡面的髒東西排掉，所以皮膚會變好．．．」等語，業
      經原告於被告所屬食品衛生科人員於99年9月28日訪問時
      坦承不諱，並有訪問紀要及國家通訊傳播委員會99年8月
      24日通傳播字第09948039260號函暨所附之國家通訊傳播
      委員會廣播電臺節目紀錄表附原處分卷可稽，洵堪認定。
      亦即原告於節目廣告期間確有宣傳破布子具有「使皮膚變
      好」效果，依上揭行政院衛生署所制頒函釋，其係屬「涉
      及五官或可改變身體外觀」之誇張易生誤解之食品廣告詞
      句，故被告依上揭食品衛生管理法第19條第1項及第32條
      第1項前段規定，裁罰原告4萬元罰鍰，於法並無不合。
（三）原告雖主張「破布子具有健胃、開脾及治癒皮膚過敏等療
      效，為大臺灣百科全書、雅言所記載且民間流傳已久，故
      被告認為原告有誇大破布子有改變身體外觀之功效，實屬
      誤解，且原告並非營利，純係為幫助農民，被告裁罰4萬
      元過重，有違行政程序法第7條之比例原則。」云云，惟
      查，依國家通訊傳播委員會99年8月24日通傳播字第09948
      039260號函暨所附之國家通訊傳播委員會廣播電臺節目紀
      錄表之記載，觀原告當時之廣告用語為「．．．每天吃破
      布子，不要吃太多，皮膚會變的很好，可以將肚子裡面的
      髒東西排掉，所以皮膚會變好．．．。」並不會使人認破
      布子具有上揭書籍所述「健胃、開脾及治癒皮膚過敏」之
      療效，只會使人認為破布子有「使皮膚變好」之效果。又
      原告於其行政訴訟起訴狀明確指出「．．．總銷售罐數10
      0瓶，每瓶100元，提供破布子之農民與原告所得利潤不過
      區區1、2千元。」可證原告確有營利行為，只係利潤並不
      豐厚，並非如原告所稱其於節目中宣銷破布子非為營利，
      並被告所為之裁罰亦為法定數額之「最低額」，是兩相權
      衡比較，被告之裁處並無過當，無原告所稱違反行政程序
      法第7條比例原則之情。至於原告起訴狀所指出之微罪不
      罰、相對不起訴及緩起訴等規定，係屬刑事裁量手段，和
      行政裁量是否符合比例原則無關，併此敘明。
五、綜上所述，原告之主張並不可採。從而，被告以原告違反食
    品衛生管理法第19條第1項之規定，依同法第32條第1項前段
    之規定裁處原告罰鍰4萬元，並無違誤，訴願決定予以維持
    ，亦無不合。原告起訴意旨求為撤銷，為無理由，應予駁回
    。又本件為簡易訴訟事件，爰不經言詞辯論為之。另本件事
    證已臻明確，兩造其餘攻擊防禦方法，均核與本件判決結果
    不生影響，爰不一一論述，附此敘明。
六、據上論結，本件原告之訴為無理由，依行政訴訟法第233條
    第1項、第236條、第98條第1項前段，判決如主文。
中　　華　　民　　國　　100　 年　　4　　 月　　29　　日

            高雄高等行政法院第二庭
                            法  官  吳  永  宋
以上正本係照原本作成。
如不服本判決，應於送達後20日內，向本院提出上訴狀並表明上
訴理由，如於本判決宣示後送達前提起上訴者，應於判決送達後
20日內補提上訴理由書（須按他造當事人人數附繕本）。
中　　華　　民　　國　　100　 年　　4　　 月　　29　　日

　　　　　　　　　　　　　　書記官  李  昱
附註：
行政訴訟法第235條（第1項、第2項）：
對於適用簡易程序之裁判提起上訴或抗告，須經最高行政法院之
許可。
前項許可，以訴訟事件所涉及之法律見解具有原則性者為限。